【裁判字號】    89,裁,1431
【裁判日期】    891102
【裁判案由】    聲請停止執行
【裁判全文】
最  高  行  政  法  院  裁  定                  八十九年度裁字第一四三一號
    抗  告  人  北台之聲廣播股分有限公司
    代  表  人  甲○○
右抗告人因與相對人行政院新聞局間停止執行事件，對於中華民國八十九年八月二十
五日臺灣臺北高等行政法院八十九年度停字第八號裁定，提起抗告。本院裁定如左︰
    主  文
抗告駁回。
抗告訴訟費用由抗告人負擔。
    理  由
一、按於行政訴訟起訴前，如原處分或決定之執行將發生難於回復之損害，且有急迫
    情事者，行政法院亦得依受處分人或訴願人之聲請，裁定停止執行。但於公益有
    重大影響者，不在此限，行政訴訟法第一百十六條第二項定有明文。所謂「難於
    回復之損害」，係指其損害不能回復原狀，或不能以金錢賠償，或在一般社會通
    念上，如為執行可認達到回復困難之程度而言。
二、本件抗告人於原審聲請意旨略以：原告係基隆地區之廣播電台，從未因違反廣播
    電視法遭處分。茲因廣播執照兩年期即將屆滿，乃於八十九年四月間依廣播電視
    法第十二條向相對人申請換照，詎遭相對人以八十九年七月二十八日（八九）琴
    廣二字第一一一一九六號函，對聲請人處分「停止播音，不予換照」，致電台投
    資者、從業員工及聽眾權益同時受損。相對人所定之行政命令即廣播電視法施行
    細則第十二條過度擴張解釋廣播電視法第十二條期滿申請換照規定，顯然牴觸憲
    法第二十三條規定及司法院釋字第二六八號解釋意旨，依憲法第一百七十二條規
    定，應不予適用。相對人以牴觸母法之行政命令即廣播電視法施行細則第十二條
    所為之上開處分即屬違法，且未有「停止播音」之規定可資依據，該處分顯有不
    當，原告已於八十九年八月九日法定期問內提起訴願，在訴願未決定前，原處分
    若予以執行，勢將造成電台停擺解體，數千萬元投資損失，員工流離失所，聽眾
    權益受損等急迫及難以回復之損害，形成重大社會事件。為防患未然，在無礙於
    重大公共利益之維護情況下「停止執行」，實為公私兩便之權宜措施，爰依訴願
    法第九十三條第三項及行政訴訟法第一百十六條第二一項之規定提出聲請，請准
    於訴願未終結前，停止執行相對人停止播音、不予換照之行政處分云云。
三、原裁定以上開不予換照行政處分，無積極內容，縱停止執行，亦僅回復至原未否
    准前之狀態，即原發給之執照已失效，仍不得播音之狀態，難認有聲請停止執行
    之利益。又依抗告人所稱，其因上開不予換照之行政處分之執行，所受投資之損
    害，在一般社會通念上，並非不能以金錢賠償，難謂將發生難於回復之損害，核
    與首揭規定之停止執行要件不合。而不予換照後，當然發生停止播音之法律效果
    ，相對人上開公函重申抗告人應即停止播音，尚非另為行政處分，亦與停執行規
    定要件不符，其聲請為無理由而駁回抗告人停止執行之聲請。經核於法尚無不合
    ，抗告意旨仍執前詞主張相對人不予換照之行政處分之執行，除有形投資損失外
    ，聽眾及員工之有形無形利益，身心之創傷均難以以回復，與首揭規定要件相符
    合，且於公益有增無損等云，自不可採。至抗告人另稱相對人之八十九年七月二
    十八日琴廣二字第一一二九六號函、同年八月十一日琴廣二字第一二二三九號函
    及其訴願答辯書中，相對人均自認停止播音係行政處分，而非原裁定理由所謂不
    予換照之法律當然效果，此部分自為另一獨立行政處分乙節。然查依廣播電視法
    第二條第三款及第十條之規定，廣播電台之設立，應依規定向主管機關申請裝設
    電台及核發執照，方可從事廣播事業，是相對人既對抗告人為不予換照之行政處
    分後，抗告人即不可再行播音而繼續其廣播事業，為當然之法律效果，不因相對
    人於訴願答辯書稱「予訴願人不予換照並即停止播音之行政處分」等語，而解為
    停止播音為不予換照後之另一行政處分，而得據以為聲請停止執行，抗告人此主
    張尚非有據。況停止播音，所生投資等損害，依一般社會通念上，亦非不能以金
    錢賠償，自難謂將發生難於回復之損害，而准予停止執行。本件抗告為無理由，
    應予駁回。
四、依行政訴訟法二百七十二條、第一百零四條、民事訴訟法第四百九十二條第一項
    、九十五條、第七十八條，裁定如主文。
中    華    民    國     八十九      年     十一     月       二        日
                    最 高 行 政 法 院  第 一 庭
                                審 判 長 法  官      黃  綠  星
                                         法  官      彭  鳳  至
                                         法  官      蔡  進  田
                                         法  官      黃  璽  君
                                         法  官      廖  宏  明
右  正  本  證  明  與  原  本  無  異
                                         法院書記官  邱  彰  德
中    華    民    國     八十九      年     十一     月       三        日


司法院資訊處製作；財團法人民間司法改革基金會備份。
